【裁判字號】    99,訴,225
【裁判日期】    991027
【裁判案由】    妨害性自主罪
【裁判全文】
臺灣宜蘭地方法院刑事判決               99年度訴字第225號
公  訴  人  臺灣宜蘭地方法院檢察署檢察官
被      告  丙○○
選任辯護人  ○○○律師
上列被告因犯妨害性自主罪案件，經檢察官提起公訴（99年度偵
字第1419號），本院判決如下：
    主  文
丙○○犯如附表「所犯法條及罪名欄」所示之罪，各處如附表「
刑度欄」所示之刑。應執行有期徒刑拾年。
    犯 罪 事 實
一、丙○○係址設宜蘭縣頭城鎮○○路00號○○中醫診所之傷科
    助理，負責為病患按摩及熱敷之工作，代號00000000為未滿
    14歲且輕度智障具有心智缺陷之女子（民國88年12月29日出
    生，真實姓名年籍詳對照表，下稱甲○），自98年12月3日
    起因脊椎側彎問題至上開中醫診所就診，經中醫師乙○○問
    診後，由丙○○為甲○按摩敷藥。詎丙○○明知甲○為未滿
    14歲且為輕度智障具有心智缺陷之女子，竟利用為甲○按摩
    之機會，於如附表所示之時間，在上開中醫診所之診療室內
    ，假藉為甲○按摩脊椎及腰部時，違反甲○之意願，將手伸
    進甲○之陰部撫摸，並以手指頭插入甲○之陰道內，而為強
    制性交行為共9次。迨至99年2月8日，因甲○不堪丙○○對
    其為多次強制性交行為，乃告知甲○之父（代號00000000A
    真實姓名年籍詳對照表）不願再至上開診所就醫，經000000
    00A追問，始悉上情。
二、案經00000000A訴由宜蘭縣政府警察局移送臺灣宜蘭地方法
    院檢察署檢察官偵查起訴。
    理  由
壹、證據能力部分：
    按被告以外之人於審判外之言詞或書面陳述，除法律有規定
    者外，不得作為證據，刑事訴訟法第159條第1項定有明文。
    查證人00000000A於於警詢中之陳述，屬於被告以外之人於
    審判外之陳述，被告丙○○及辯護人並已否認上開陳述之證
    據能力，復無刑事訴訟法第159條之2至第159條之5例外得為
    證據之情形，則依上開法條規定，證人00000000A於警詢中
    之陳述，無證據能力。又證人00000000A於偵查中關於被告
    性侵害的事實部分之供述，屬得自於甲○之傳聞，無證據能
    力。
貳、實體部分：
一、訊據被告丙○○固坦承有於附表所示之時間為被害人甲○按
    摩等情不諱，惟矢口否認有何強制性交之犯行，辯稱：伊沒
    有用手撫摸甲○之下體云云。經查：
（一）上揭犯罪事實，業據被害人甲○於偵查中指述甚詳，並有
      國立陽明大學附設醫院99年5月20日陽大附醫歷字第09900
      03723號函、○○中醫診所病歷表在卷可稽，核與被害人
      甲○所為指述之情節相符，自堪信為真實。
（二）被告雖辯稱其並未以手指插入被害人甲○之下體云云，然
      依證人即被害人甲○於偵查中證稱：「我因脊椎側彎到○
      ○中醫診所看病，到問診間給1位男中醫師看診簽名後，
      就到診療區給診療師診療，我坐在椅子上，診療施用手按
      我的脊椎及兩側腰部，之後他1隻手由前面伸進我尿尿的
      地方撫摸，並用1根手指頭伸進我尿尿地方的洞裡面，我
      記得前8次就診時他沒有摸我，第9次開始他每次都有摸我
      ，每次摸我都有把他的手指頭伸進我尿尿的洞裡面，他摸
      我時我會痛」等語明確（見99年度他字第214號偵查卷第
      15-16頁筆錄），核與其於本院審理中證稱：「到○○中
      醫診所看診，醫生先聽診，然後再去診療室診療，他1隻
      手用我的脊椎，1隻手伸進我的褲子裡面，碰到我尿尿的
      地方，手指頭有伸進去，當時會很痛，多次沒有告訴父母
      ，是因為會害怕，所以不敢說，因為沒有遇過這種事情，
      被告這麼多次用手伸進我尿尿的地方，我沒有同意」等語
      相符（見本院卷第42-48頁審理筆錄），而依證人甲○前
      後於偵查及本院審理中所為證述之內容觀之，對於被告何
      時、如何以手指伸入其陰道內之情節，均證述十分具體、
      明確，且互核前後均相符合，實堪認證人甲○所為證述之
      情節與事實相符而堪採信為真實，被告確有違反甲○之意
      願而為性交之行為無誤。
（三）至被告雖又辯稱若有將手指插入被害人甲○之陰道內何以
      被害人甲○之處女膜仍完整云云，然依證人甲○於本院審
      理時證述被告手指伸進去沒有很深入等情在卷（見本院卷
      第43-44頁審理筆錄），且依國立陽明大學附設醫院回函
      內容：「多次不斷以手指伸入陰道並穿過處女膜口，極有
      可能造成處女膜破裂，但少數人其處女膜洞口寬鬆，或手
      指伸入不深，僅在表淺部位，則可能保持完整」，此有國
      立陽明大學附設醫院99年8月13日陽大附醫歷字第0990005
      736號函在卷可參，故可知如手指僅伸入陰道口表淺位置
      ，亦可能保持處女膜之完整無誤，故參酌證人甲○所證述
      之內容觀之，被告每次雖均以手指伸入其陰道內，然因其
      並未深入，故證人甲○之處女膜仍屬完整，亦屬可能，故
      依上開回函內容觀之，亦與證人甲○所為證述之內容相符
      ，自不能為被告並未為強制性交行為之有利認定。
（四）被告雖復辯稱其係在診療室為甲○按摩，旁邊有中醫師在
      場，如有異常醫生一定可以聽聞云云，而證人乙○○於本
      院審理時雖證稱：「按摩的空間有窗簾隔著，如果窗簾拉
      起來可以看到百分之十左右，如果沒有拉是可以全部看到
      」等情（見本院卷第52頁審理筆錄），然依證人甲○證述
      「每次按摩時有拉簾，簾子拉起來就看不到外面」等語（
      見本院卷第46頁筆錄），顯見被告於為被害人甲○按摩時
      ，會將拉簾拉上，則縱使證人乙○○在診療間內，亦無法
      輕易見聞裡面之情形，更遑論證人乙○○前於警詢時證稱
      ：「其在診間一直進進出出，有時去看櫃檯掛號情形，有
      時去看病人熱敷情形」等語（見警卷第15-18頁筆錄），
      可知證人乙○○實並未一直在診療室內，對於診療室拉簾
      內之情形，更無法明確知悉，故證人乙○○之證述，實無
      從為被告有利之認定。而被告雖又辯稱如有違反被害人甲
      ○意願之情形，何以被害人甲○並未呼救云云，然以被害
      人甲○為一未滿14歲且輕度智障之心智缺陷之女子，於發
      生該事之際，因害怕而不敢呼救亦為情理之常，且衡之常
      情，被害人甲○年僅10歲，豈有可能同意被告對之以手指
      插入其陰道內而為性交行為之可能？故被告所為實係違反
      被害人甲○之意願無誤，被告空言否認有何強制性交之犯
      行云云，尚屬無據。
（五）至被告雖又否認被害人甲○為精神障礙之人云云，然被害
      人甲○為輕度智能障礙之人，此有被害人甲○之殘障手冊
      在卷可考，故被害人甲○確為心智缺陷之人甚明，被告多
      次為被害人甲○按摩，對於被害人甲○之年齡、智能狀況
      當有所知悉，故被告上開辯解，亦屬無據。而被告雖否認
      其至被害人家中下跪係為認錯云云，且證人丁○○證述：
      被告當時情緒激動，我也聽不清楚被告有無道歉或對不起
      ，只說請他們不要誤會等語（見本院卷第50頁筆錄），然
      不論被告至被害人家中下跪究竟係為何事，縱認被告下跪
      非為認錯，亦與被告是否有為強制性交行為之犯行無涉，
      故證人丁○○之證述，亦無從為被告有利之認定。
（六）綜上所述，本件事證明確，被告有於附表所示之時間對甲
      ○為強制性交9次之犯行均堪以認定，均應依法論科。
二、查被害人甲○為未滿14歲之女子，且具有輕度智能障礙，為
    心智缺陷之人，此有甲○之年籍資料及身心障礙手冊在卷可
    稽，而被告違反甲○之意願以手指插入甲○之陰道內，故核
    被告所為，均係犯刑法第222條第1項第2款、第3款之強制性
    交罪。公訴意旨漏未斟酌此點，而認被告係犯刑法第227條
    第1項之對於未滿14歲之人為性交罪，尚有未洽，惟其基本
    事實同一，本院自應予審理，並變更其起訴法條。被告所犯
    上開9罪，犯意各別，行為互殊，應分論併罰。公訴人雖認
    被告係基於同一犯意，於密接之時間地點犯罪，而認被告為
    接續犯，然查被告先後9次對於甲○為強制性交行為之時間
    並非密接，且被告於甲○前往就診時始對於甲○為強制性交
    行為，尚難認被告係基於同一之犯意為之，故公訴意旨認被
    告係接續犯，尚有誤會，附此敘明。爰審酌被告利用為甲○
    按摩治療之機會，多次違反甲○之意願而對甲○為強制性交
    之行為，其犯罪之動機、手段及對被害人甲○造成之侵害甚
    鉅，及其犯後態度等一切情狀，分別量處如主文所示之刑，
    並定其應執行之刑。
據上論斷，應依刑事訴訟法第299條第1項前段、第300條，刑法
第222條第1項第2款、第3款、第51條第5款，判決如主文。
本案經檢察官劉惟宗到庭執行職務
中    華    民    國    99    年    10    月    27    日
                  刑事第三庭  審判長法  官  黃永勝
                                    法  官  張育彰
                                    法  官  鄭貽馨
以上正本證明與原本無異。
如不服本判決應於收受送達後十日內向本院提出上訴書狀，並應
敘述具體理由；其未敘述上述理由者，應於上訴期間屆滿後二十
日內向本院補提理由書(均須按他造當事人之人數附繕本)「切勿
逕送上級法院」。
                                    書記官  高雪琴
中    華    民    國    99    年    10    月    27    日
附表
┌───┬───────┬───────────┬──────────┬────┐
│編號  │犯罪時間      │犯罪事實              │所犯法條及罪名      │刑度    │
├───┼───────┼───────────┼──────────┼────┤
│  1   │ 99年1月4日   │丙○○在○○中醫診所之│刑法第222條第1項第2 │有期徒刑│
│      │              │診療室內，假借為甲○按│款、第3款之對未滿十 │柒年。  │
│      │              │摩脊椎及腰部時，違反A │四歲之女子及對心智缺│        │
│      │              │女之意願，將手伸進甲○│陷之人犯強制性交罪。│        │
│      │              │之陰部撫摸，並以手指頭│                    │        │
│      │              │插入甲○之陰道內，而為│                    │        │
│      │              │強制性交行為1次。     │                    │        │
├───┼───────┼───────────┼──────────┼────┤
│  2   │ 99年1月7日   │同上                  │刑法第222條第1項第2 │有期徒刑│
│      │              │                      │款、第3款之對未滿十 │柒年。  │
│      │              │                      │四歲之女子及對心智缺│        │
│      │              │                      │陷之人犯強制性交罪。│        │
│      │              │                      │                    │        │
├───┼───────┼───────────┼──────────┼────┤
│  3   │ 99年1月12日  │同上                  │刑法第222條第1項第2 │有期徒刑│
│      │              │                      │款、第3款之對未滿十 │柒年。  │
│      │              │                      │四歲之女子及對心智缺│        │
│      │              │                      │陷之人犯強制性交罪。│        │
├───┼───────┼───────────┼──────────┼────┤
│  4   │ 99年1月20日  │同上                  │刑法第222條第1項第2 │有期徒刑│
│      │              │                      │款、第3款之對未滿十 │柒年。  │
│      │              │                      │四歲之女子及對心智缺│        │
│      │              │                      │陷之人犯強制性交罪。│        │
├───┼───────┼───────────┼──────────┼────┤
│  5   │ 99年1月23日  │同上                  │刑法第222條第1項第2 │有期徒刑│
│      │              │                      │款、第3款之對未滿十 │柒年。  │
│      │              │                      │四歲之女子及對心智缺│        │
│      │              │                      │陷之人犯強制性交罪。│        │
├───┼───────┼───────────┼──────────┼────┤
│  6   │ 99年1月26日  │同上                  │刑法第222條第1項第2 │有期徒刑│
│      │              │                      │款、第3款之對未滿十 │柒年。  │
│      │              │                      │四歲之女子及對心智缺│        │
│      │              │                      │陷之人犯強制性交罪。│        │
├───┼───────┼───────────┼──────────┼────┤
│  7   │ 99年2月2日   │同上                  │刑法第222條第1項第2 │有期徒刑│
│      │              │                      │款、第3款之對未滿十 │柒年。  │
│      │              │                      │四歲之女子及對心智缺│        │
│      │              │                      │陷之人犯強制性交罪。│        │
├───┼───────┼───────────┼──────────┼────┤
│  8   │ 99年2月4日   │同上                  │刑法第222條第1項第2 │有期徒刑│
│      │              │                      │款、第3款之對未滿十 │柒年。  │
│      │              │                      │四歲之女子及對心智缺│        │
│      │              │                      │陷之人犯強制性交罪。│        │
├───┼───────┼───────────┼──────────┼────┤
│  9   │ 99年2月8日   │同上                  │刑法第222條第1項第2 │有期徒刑│
│      │              │                      │款、第3款之對未滿十 │柒年。  │
│      │              │                      │四歲之女子及對心智缺│        │
│      │              │                      │陷之人犯強制性交罪。│        │
└───┴───────┴───────────┴──────────┴────┘
附錄本案論罪科刑法條全文：
中華民國刑法第222條第1項第2款、第3款
犯前條之罪而有下列情形之一者，處7年以上有期徒刑：
二、對未滿十四歲之男女犯之者。
三、對精神、身體障礙或其他心智缺陷之人犯之者。

司法院資訊處製作；財團法人民間司法改革基金會備份。
